【裁判字號】    96,交聲,1524
【裁判日期】    970731
【裁判案由】    違反道路交通管理處罰條例聲明異議
【裁判全文】
臺灣士林地方法院交通事件裁定        96年度交聲字第1524號
原處分機關  交通部公路總局臺北區監理所基隆監理站
異  議  人
即受處分人  乙○○
上列異議人即受處分人因違反道路交通管理處罰條例案件，對於
交通部公路總局臺北區監理所基隆監理站中華民國96年11月15日
所為之處分（原處分案號：基監字第裁42-ACL503884號），聲明
異議，本院裁定如下：
    主  文
異議駁回。
    理  由
一、原處分意旨略以：異議人即受處分人乙○○駕駛車號8E-251
    2號自用小客車，於民國96年5月19日晚間7時10分許行經臺
    北市○○路○段390號前，因迴車前未注意來往車輛擅自迴轉
    ，致與同向車道直行由丙○○所駕駛之8206-NM號自用小客
    車右前葉子板保險桿發生碰撞，經警到場處理後舉發，原處
    分機關依道路交通管理處罰條例第49條第5款及違反道路交
    通管理事件統一裁罰基準表，裁處新臺幣600元，且依同條
    例第63條第1項第1款規定，並記異議人違規點數1點云云。
二、異議意旨略以：異議人與肇事者於同車道行駛，並於路口30
    公尺前即一直打左轉方向燈示意，減速行駛於路口待左轉，
    後方由丙○○駕駛之車，因超速不及煞車，撞到異議人待左
    轉之車輛，異議人並無任何迴車前不注意其他車輛之違規云
    云。
三、汽車駕駛人迴車前，未依規定暫停，顯示左轉燈光，或不注
    意來、往車輛、行人，仍擅自迴轉者，處新臺幣六百元以上
    一千八百元以下罰鍰。汽車駕駛人有道路交通管理處罰條例
    第49條情形者，除依原條款處罰鍰外，並記違規點數1 點。
    道路交通管理處罰條例第49條第5 款、第63條第1 項第1 款
    分別定有明文。
四、經查：
  (一)本件交通事故係乙○○駕駛車號8E-2512 號自用小客車沿至
    善路三段西往東行駛至台北市○○路○ 段390 號前迴轉時，
    其車左前車身與沿同路同向行駛由丙○○駕駛之8206-NM 自
    小客車右前車身相撞擊而肇事乙節，業據證人丙○○、甲○
    ○證述明確，有道路交通事故現場圖、補充資料表、談話紀
    錄表、現場照片等在卷可稽，且為異議人所不否認。又依證
    人丙○○於警詢及本院調查時所述：我車沿內側車道行駛至
    肇事處前方發現8E-2512 號小客車由外側車道緩緩要變換入
    我車車道前方，當時我無法判斷該車行向，只好向左閃避，
    當時該自小客車左方向燈一直閃而繼續執行，我車向左超越
    行駛，而該自用小客車迴轉行駛，所以才發生碰撞等語，可
    認證人丙○○當時既同向行駛於異議人汽車左後方內側車道
    上，則於異議人在前方欲變換車道往左迴轉時，自應注意其
    左後方有無同向車輛，及己車與後方車輛之相對距離是否足
    使後方車輛預見其欲向左迴轉，並採取避讓之行為，始得迴
    轉至至善路2 段390 號前暫停，而依當時夜間有照明、柏油
    路面、視距良好、無障礙物，並無不能注意之情形，有道路
    交通事故調查報告表在卷為證，且異議人亦不諱言進入肇事
    地點準備迴轉前確實有使用方向燈從至善路2 段外側車道變
    換至內側車道，僅辯稱：伊有查看後方有無來車，惟透過後
    照鏡查看，伊沒未看見丙○○所駕駛之車輛，待伊車切換至
    內側車道至肇事處時，才發現被後方車輛撞擊等語，是堪認
    異議人於迴轉前變換車道時固有透過後照鏡查看後方有無車
    輛，卻未確實注意左後方內車車道上有無來車及左後方來車
    與己車間相對距離是否足使其左後方車輛及時預見異議人欲
    向左迴轉且得採取必要之安全措施以決定得否迴轉，僅打左
    轉方向燈即逕自變換車道準備往左迴轉，致丙○○對原行駛
    於其右側之異議人汽車突向左變換車車道迴轉暫停之駕駛行
    為閃避不及，而撞及異議人左前車輪，是異議人確有不注意
    來往車輛仍擅自迴轉之違規行為甚明，而臺北市政府警察局
    交通警察大隊亦同此認定，有該局交通分隊A3類道路交通事
    故調查報告表在卷為憑，是異議人違規行為之事實，應堪認
    定。
  (二)又本件事故經臺北市車輛行車事故鑑定委員會鑑定結果，亦
    認「由肇事路段西向東內側車道寬3.3 公尺以及徐君自小客
    車事故後停止位置推析，徐君自小客車於行駛至肇事處前似
    有跨越內側與外側兩車道行駛之現象，雖其迴轉前有開啟左
    側方向燈，然其並未確實注意後方陳君（肇事相對人）自小
    客車駛來，致於迴轉操作過程中發生事故；又陳君自小客車
    肇事前即見徐君自小客車開啟左側方向燈並往左靠，然其仍
    欲由徐君自小客左側超越，且由其所述肇事當時之車速推析
    ，陳君當時亦似有超過規定速限行駛之情事，致發現徐君自
    小客車迴轉時已不及反應。併參照警方事故現場圖、照片、
    談話紀錄、司法機關函附卷資料、徐君補充資料」，是以研
    判本件異議人「徐君自小客車迴車前未注意其他車輛」為本
    事故之肇事原因，有該會97年4 月16日北鑑審字第09730971
    00號鑑定意見書1 份在卷可憑，益見受處分人確實未盡到迴
    車前應注意往來車輛之義務，受處分人以其係因對方車輛違
    規超速而肇事，應無迴車前未注意往來車輛之違規行為等詞
    置辯，即非可採。從而，本件受處分人確有違規行為乙節，
    堪以認定。至於肇事相對人丙○○雖經鑑定結果亦有「涉嫌
    未注意車前狀況、超速行駛」之駕駛行為，為本事故肇事原
    因，惟仍無解於被告違規行為之成立，併此說明。
五、綜前所述，異議人確有迴車前未注意來往車輛仍擅自迴轉之
    違規行為，是原處分機關依道路交通管理處罰條例第49條第
    5 款及違反道路交通管理事件統一裁罰基準表，裁處上開金
    額之罰鍰，且依同條例第63條第1 項第1 款規定，並記異議
    人違規點數1 點，核無違誤，是其異議為無理由，應予駁回
    。
據上論斷，依道路交通案件處理辦法第19條，裁定如主文。
中    華    民    國    97    年    7     月    31    日
                  交通法庭法  官  汪梅芬
以上正本證明與原本無異。
如不服本裁定，應於裁定送達後5日內向本院提出抗告狀。
                          書記官  張馨尹
中    華    民    國    97    年    7     月    31    日


司法院資訊處製作；財團法人民間司法改革基金會備份。
